【裁判字號】    89,上易,703
【裁判日期】    890524
【裁判案由】    妨害自由
【裁判全文】
臺灣高等法院高雄分院刑事判決                    八十九年度上易字第七三號
    上  訴  人  台灣高雄地方法院檢察署檢察官
    上訴人
    即被告  丙○○
    上訴人
    即被告  乙○○○
    共      同
    選任辯護人  王進勝  律師
                黃淑芬
                吳建勛
右上訴人因被告妨害自由案件，不服台灣高雄地方法院八十八年度易字第四四九六號
中華民國八十九年二月二十五日第一審判決（起訴案號：台灣高雄地方法院檢察署八
十八年度偵字第六六○八號），提起上訴，本院判決如左：
    主  文
上訴駁回。
    事  實
一、丙○○、乙○○○係夫婦，與丁○○位於高雄縣旗山鎮○○路四四○之六號毗鄰
    而居，於民國八十七年十一月初起，丁○○僱請陳明仁等人粉刷建築物周圍外牆
    ，並在丙○○所有高雄縣旗山鎮○○路四四０號房屋所坐落基地上空，搭建鷹架
    ，丙○○、乙○○○認陳明仁等人未經其等同意，踰越土地上空搭建鷹架，侵害
    其等權利，竟基於犯意連絡，共同揚言陳明仁等人如再繼續施工，將持竹竿將之
    擊落，且由丙○○持石塊丟擲粉刷工人，以強暴手段妨害丁○○僱用陳明仁等人
    粉刷建物外牆之行使權利，而無法完工。
二、案經丁○○訴請台灣高雄地方法院檢察署檢察官偵查起訴。
    理  由
一、訊據上訴人即被告丙○○、乙○○○均均不否認與告訴人丁○○毗鄰而居，惟否
    認強制犯行，均辯稱：當時渠等二人均在農田工作，未拿石頭丟擲工人云云。
二、經查：
（一）右揭犯罪事實，偵查中證人即告訴人丁○○之父盧天文稱「當初那塊土地被我
      們買走，他們（指被告）沒有買到，陳明仁是們請的工頭，牆壁周圍的鐵絲綱
      都是他們圍的」、姐盧慈香稱「該房是系弟弟即告訴人所有，工人被丟石頭，
      不敢繼續做，我看到他們拿石頭  丟工人，因為他說半空中是他們的土地，不
      准他們做」，工人即陳明仁稱「陳福全是搭竹架工人，八十七年十一月由丁○○僱用的，是為粉刷牆壁，但沒有完工，隔壁不讓我完工，他罵我，又拿石頭
      打，我沒有辦法負責工人的安全」（見偵查卷第十四、十五頁）。
（二）於原審審理時，陳明仁亦稱「施工時被鄰居之被告阻礙」「丙○○拿石頭打，
      又拿竹棍要將我擊丁下，且又罵我沒有賺會死嗎？乙○○○在一旁罵，沒有拿
      石頭，被告表示地是他們的，不可在他們土地施工，我們竹架從室內突出半空
      中」（見原審卷第二八、二九頁）證人即在場之工人陳福全於原審稱「八十七
      年十一日左右，陳明仁叫我去搭鷹架，從半空中突出，被告二人叫我不要搭，
      如果搭要拿竹桿戳我，我搭鷹架是從盧家土地半空中突出，被告拿東西阻止，
      我會怕就下來：：：：：是丙○○拿竹桿，乙○○○沒拿，：：：：我見被告
      與盧家爭執，我搭鷹架時陳明仁在現場」（見原審卷第四十、四十一頁）。
（三）被告與告訴人紛爭，為阻止告訴人使用被告所有之土地，在土地上以竹竿及鐵
      絲圍在土地邊界之事實，為被告二人所不否認，並有照片十六張在卷可稽，是
      被告等確有以丟擲石塊、揚言將持竹竿擊落工人等強暴方式，妨害被害人陳明
      仁行使權利之事甚明，被告等所辯，顯係卸責之詞，殊無足採。事證明確，被
      告等右揭犯行洵堪認定。
三、核被告丙○○、乙○○○所為，均係犯刑法第三百零四條第一項之強制罪。被告
    二人間就上開犯行，有犯意聯絡及行為分擔，均為共同甲犯。
四、原審依刑法第二十八條、第三百零四條第一項、第四十二條第二項，罰金罰鍰提
    高標準條例第一條前段、第二條，並審酌被告等犯罪所用之手段，尚未傷及被害
    人，且與告訴人係鄰居，犯罪情節尚屬輕微，及被告二人年紀已大，均無前科資
    料，素行良好，有被告全國前案紀錄表在卷可稽，等一切情狀，各量處罰金三千
    元，並均諭知易服勞役以三百元折算一日之折算標準，以資懲儆。認事用法尚無
    不合，量刑亦稱妥適，被告上訴意旨否認犯罪，空言指摘原判決不當，檢察官循
    告訴人之請求上訴意旨指摘量刑過輕不當，均無可取，為無理由，應予駁回。
據上論斷，應依刑事訴訟法第三百六十八條，判決如主文。
本案經檢察官劉翼謀到庭執行職務。
中    華    民    國     八十九     年       五       月     二十四     日
                              臺灣高等法院高雄分院刑事第四庭
                                  審判長法官  莊  鎮
                                        法官  陳吉雄
                                        法官  陳啟造
右甲本證明與原本無異。
不得上訴。
                                      書記官  劉金萍
中    華    民    國     八十九     年       五       月    二十六      日
本件論罪科刑法條：
刑法第三百零四條：
  以強暴、脅迫使人行無義務之事或妨害人行使權利者，處三年以下有期徒刑、拘役
  或三百元以下罰金。
  前項之未遂犯罰之。
                                                                        Ｇ


司法院資訊處製作；財團法人民間司法改革基金會備份。
